台灣苗栗地方法院刑事判決　　　　　　　　　　　　九十一年度交簡上字第二五號
　　公　訴　人　臺灣苗栗地方法院檢察署檢察官
　　上　訴　人
　　即　被　告　甲○○
右列上訴人即被告因公共危險案件，不服本院苗栗簡易庭九十一年度苗交簡字第五六
二號中華民國九十一年六月二十六日第一審簡易判決（聲請案號：臺灣苗栗地方法院
檢察署九十一年度偵字第一八六九號），提起上訴，本院審理並自判決如左：
    主  文
原判決撤銷。
甲○○服用酒類，不能安全駕駛動力交通工具而駕駛，處罰金貳萬元，如易服勞役，
以佰元折算壹日。
    事  實
一、甲○○於民國九十一年四月三十日凌晨二時五十分，在苗栗縣苗栗市○○街附近
    超級商店購買一瓶維士比，並喝了三分之一瓶，明知無法安全駕駛自小客車，仍
    駕駛車牌JX─7579號自小客車，自苗栗交流道上高速公路往北行駛，於同日三時
    五十分行經國道高速公路一號北向一二一公里處苗栗縣造橋鄉境內，因酒味濃、
    多話、臉色泛紅，經國道公路警察局第二警察隊造橋分隊當場為其測試呼氣酒精
    濃度值為每公升含酒精濃度一‧五四毫克。
二、案經內政部警政署國道公路警察局第二警察隊報告台灣苗栗地方法院檢察署檢察
    官聲請簡易判決處刑。
    理 由
一、被告甲○○對於上開時間、地點，喝酒後，明知無法安全駕駛自小客車，仍駕駛
    前開自小客車，自苗栗交流道上高速公路往北行駛，於同日三時五十分行經國道
    高速公路一號北向一二一公里處苗栗縣造橋鄉境內，因酒味濃、多話、臉色泛紅
    ，經國道公路警察局第二警察隊造橋分隊當場為其測試呼氣酒精濃度值為每公升
    含酒精濃度一‧五四毫克之事實，於警察局調查、檢察官偵訊時及本院審理時坦
    白承認，而被告當場經呼氣酒精濃度測試，有現場測試呼氣酒精濃度值附於偵查
    卷可憑，復有承辦警員製作報告、刑法第一百八十五條之三案件測試觀察紀錄表
    、內政部警政署國道公路局舉發違反道路交通管理事件通知單附於偵查卷可稽，
    被告之自白與事實相符，事證明確，犯行足以認定。
二、被告於上訴後辯稱：那天我確實沒有開很快，他們沒有開車燈，我才開過去，當
    時我被警察拘留八小時，一放出去，就馬上去醫院檢驗，絕對沒有檢察官所述有
    喝其他東西，之前確實不知道維士比是酒類，那時我失業，也不知道政府在做這
    方面宣導。且有開腦部手術，也不能這樣喝酒，庭呈診斷書證明腦部於八十九年
    七月被打傷，後來因此辭職，有離職證明書可證，請求緩刑云云。經查，刑法第
    一百八十五條之三的構成要件是服用酒類駕車，因此被告當時是否駕車超速、開
    車燈等均與其成立公共危險罪無涉。又同法第十六條前段規定：「不得因不知法
    律而免除刑事責任。」，因此被告不得以不知政府有宣導喝酒不開車之政令而免
    除刑責。至於是否給宣告緩刑，則為原審法院斟酌緩刑之要件後，依據一般法律
    原理原則，即是否合乎比例原則，依其裁量權諭知緩刑之宣告。
三、依照交通部運輸研究所七十九年八月對駕駛人行為之研究（酒醉駕車對駕駛行為
    之分析研究）指出，吐氣每公升酒精含量零點二五mg等於血液中酒精濃度（
    Blood Alcohol Concentration簡稱BAC）百分之零點零五（亦即每100ml血液中
    含50mg酒精），而（一）BAC到達百分之0.03至百分之0.05時，對駕駛能力之影
    響為：多數駕駛人心境逐漸變幻不定、視覺與反應靈敏性減弱、對速度及距離的
    判斷力差。對心理行為之影響為：觀察力逐漸欠缺、心情漸趨輕鬆、自信心增加
 、多話、精神狀態處於陶醉感。（二）BAC到達百分之0.05至百分之0.08時，對
    駕駛能力之影響為：反應遲鈍、駕駛能力受損、遲而不決或決而不行。對心理行
    為之影響為：情緒鬆弛、感情與行為趨向誇張、肌肉不協調、精神處於興奮狀態
    。（三）BAC到達百分之0.08至百分之0.15時，對駕駛能力之影響為：判斷力嚴
    重受到影響、體能與精神協調受損、駕駛之體能困難增加。對心理行為之影響為
    ：產生情緒異常現象、步伐不平穩、言語不清、反應惡劣、記憶及判斷力受損、
    精神處於錯亂狀態。（四）超過百分之0.15，對駕駛能力之影響為：視線搖晃、
    駕駛已進入恍惚狀態、判斷及理解遭到扭曲、駕駛不穩定。對心理行為之影響為
    ：意識不明、嘔吐、站、走及講話困難、責任感喪失、精神處於麻痺狀態。（五
    ）超過百分之0.5，對駕駛人能力之影響為：無法開車。對心理行為之影響為：
    爛醉如泥、失去知覺可能致死、精神處於昏睡狀態。則被告駕駛前開自小客車為
    動力交通工具，其有服用酒類，當場經警測試呼氣酒精濃度值為一點五四MG/L，
    對照上開交通部之研究報告，被告呼氣酒精濃度值為一點五四MG/L相當血液酒精
    濃度百分之零點三○八，對駕駛能力之影響為：視線搖晃、駕駛已進入恍惚狀態
    、判斷及理解遭到扭曲、駕駛不穩定。對心理行為之影響為：意識不明、嘔吐、
    站、走及講話困難、責任感喪失、精神處於麻痺狀態，及查獲時發現其酒味濃、
    多話、臉色泛紅而觀，被告顯然不能安全駕駛動力交通工具即上開自小客車。
四、按檢察官審酌案件情節，認為宜以簡易判決處刑者，應即以書面為聲請。又前條
    第一項之案件，被告於偵查中自白者，得向檢察官表示願受科刑之範圍或願意接
    受緩刑之宣告，檢察官同意者，應記明筆錄，並即以被告之表示為基礎，向法院
    求刑或為緩刑宣告之請求。檢察官為前項之求刑或請求前，得徵詢被害人之意見
    ，並斟酌情形，經被害人同意，命被告為左列各款事項︰一向被害人道歉。二向
    被害人支付相當數額之賠償金。被告自白犯罪未為第一項之表示者，在審判中得
    向法院為之，檢察官亦得依被告之表示向法院求刑或請求為緩刑之宣告。第一項
    及前項情形，法院應於檢察官求刑或緩刑宣告請求之範圍內為判決，但有左列情
    形之一者，不在此限︰一被告所犯之罪不合第四百四十九條所定得以簡易判決處
    刑之案件者。二法院認定之犯罪事實顯然與檢察官據以求處罪刑之事實不符，或
於審判中發現其他裁判上一罪之犯罪事實，足認檢察官之求刑顯不適當者。三法
    院於審理後，認應為無罪、免訴、不受理或管轄錯誤判決之諭知者。四檢察官之
    請求顯有不當或顯失公平者。刑事訴訟法第四百五十條、第四百五十一條之一、
    第四百五十二條定有明文。而對於簡易判決之上訴，準用刑事訴訟法第三編第一
    章及第二章之規定，管轄第二審之地方法院合議庭受理簡易判決上訴案件，應依
    通常程序審理。其認案件有刑事訴訟法第四百五十二條之情形者，應撤銷原判決
    ，逕依通常程序為第一審判決，刑事訴訟法第四百五十五條之一第三項、法院辦
    理刑事訴訟簡易案件應行注意事項第十四項亦有明文，合先陳明。原審認被告成
    立公共危險罪部分，固非無見，惟原審疏未斟酌檢察官聲請簡易判決刑書為被告
    聲請求處緩刑二年，法院應依據刑事訴訟法第四百五十一條之一第四項前段規定
    ：「‧‧法院應於檢察官求刑或緩刑宣告請求之範圍內為判決‧‧」，原審以：
    「至檢察官以被告未曾受有期徒刑以上刑之宣告為由，同時向本院請求給予緩刑
    宣告云云乙節，然本院應嚴正指出，政府經年累月利用各種傳媒工具，大力宣導
    喝酒不開車，開車不喝酒，仍有人置若罔聞，心存僥倖，非嚴格執法，無以杜絕
    此一社會歪風，而檢察官所屬機關亦多次表示，類此酒醉駕車案件，建議法院儘
    勿宣告緩刑，目的無非欲端正國人酒後駕車之不良風氣，減少酒醉駕車肇事悲劇
    一再發生，以保障社會大眾行車安全，用意良善，自應採納；況被告已被處以最
    輕之罰金刑，若再給予緩刑機會，不僅打擊深夜仍冒生命危險執行酒測勤務基層
    員警之士氣，且對被告無法收儆戒之功，對其他心存僥倖之人亦無從產生嚇阻之
    效；參以被告明知維士比飲料含有酒精成分，飲用後會影響行車安全，不僅開車
    前飲用，且在夜間駕車未依規定使用燈光，駕駛行為明顯異常，超速行駛，始被
    警攔檢，施以酒測時確呈現腳步不穩、多話等狀態，有卷附測試觀察紀錄表在卷
    足憑，顯然被告已達不能安全駕駛之程度，對社會大眾行車安全造成莫大威脅，
    又其呼氣酒精濃度測定值高達每公升一．五四毫克，超過標準值每公升０˙二五
    毫克甚多，被告於檢察官偵查中亦自承平常喝維士比提神（見偵查卷第二十三頁
    背面），被告既有飲用酒類習慣，難保日後不會再犯等情節，檢察官未審酌上情
    ，遽請求給予被告緩刑之宣告，本院認為顯有不當，自不受其請求之拘束，附此
    敘明。」等理由，而未依據上開法條規定判決，本院自應依據刑事訴訟法第四百
    五十一條之一第四項但書及第四百五十二條之規定改依通常程序，給予被告辯護
    之權益及審級之保障，因此原審未依據檢察官聲請簡易判決處刑書求處緩刑之規
    定，改依通常程序審判而仍依簡易程序加以判決，尚有未洽，原審判決既有可議
    ，自應由本院將原判決撤銷改依通常程序自為第一審判決。因此審酌被告犯罪之
    喝酒駕車之動機、目的、手段、酒精測試值頗高、駕車時間長短，尚未肇事所產
    生之危害及其犯罪後態度等一切情狀，量處如主文所示之刑，併予宣告易服勞役
    之折算標準。
據上論斷，應依刑事訴訟法第四百五十五條之一第一項、第三項、第四百五十一條之
一第四項第四款、第四百五十二條、第三百六十九條第一項、第二百九十九條第一項
前段，刑法第一百八十五條之三、第四十二條第二項，罰金罰鍰提高標準條例第二條
，判決如主文。
本案經檢察官黃棋安到庭執行職務。
中      華      民      國    九十一    年     十一     月    二十九    日
                                    臺灣苗栗地方法院刑事第二庭
                                      審判長法  官   詹日 賢
                                            法  官   黃 建 都
                                            法  官   張 珈 禎
右正本證明與原本無異。
如不服本判決，應於判決送達後十日內向本院提出上訴狀( 應附繕本 )。
                                            書記官   黃 正 中
中      華      民      國    九十一    年     十一     月    二十九    日
附錄本判決論罪科刑法條：
中華民國刑法第一百八十五條之三
服用毒品、麻醉藥品、酒類或其他相類之物，不能安全駕駛動力交通工具
而駕駛者，處一年以下有期徒刑、拘役或三萬元以下罰金。
